臺灣士林地方法院民事裁定　　　　　　100年度消債抗字第6號
抗　告　人　儲竹蘭
上列抗告人因聲請更生事件，對於民國99年11月29日本院99年度
消債更字第126號裁定提起抗告，本院裁定如下：
    主  文
抗告駁回。
抗告程序費用新臺幣壹仟元由抗告人負擔。
    理  由
一、抗告意旨略以：伊雖於民國95年11月依金融主管機關協調成
    立之中華民國銀行公會會員辦理消費金融案件無擔保債務協
    商機制，與台新國際商業銀行（下稱台新銀行）進行協商，
    惟因保證債務未納入協商範圍，並未達成協商。而伊聲請更
    生所提列之每月個人生活費用新臺幣（下同）1 萬元、家庭
    雜支2,000 元、房租支出8,000 元、稅賦450 元、扶養母親
    費用1,100 元，均為實際開銷，非有不當浪費或浮報支出情
    事，且抗告人每月實際薪資約為3 萬8,000 元，不應將年終
    獎金計入薪資內，扣除強制扣薪之1 萬2,743 元後，若再支
    付協商的還款金額2 萬470 元，僅剩4,787 元，顯然已經低
    於95年度之臺北市每人每月最低生活標準，故伊毀諾並非如
    原裁定所認定顯無不可歸責於己之事由，為此請求撤銷原裁
    定，給予伊更生機會等語。
二、原裁定意旨略以：抗告人曾於95年11月間，依金融主管機關
    協調成立之中華民國銀行公會會員辦理消費金融案件無擔保
    債務協商機制，與台新銀行成立協商，嗣於95年12月未繼續
    履行協商條件，惟抗告人每月薪資約為4 萬6,000 元，扣除
    每月生活所需之費用1 萬1,500 元後，尚餘3 萬4,500 元，
    足以支付前開協商所約定之2 萬470 元。是抗告人於95年12
    月起不依約履行，實難認有不可歸責於己之事由，爰駁回其
    更生之聲請。
三、按債務人對於金融機構因消費借貸、自用住宅借款、信用卡
    或現金卡契約而負債務，在聲請更生或清算前，應提出債權
    人清冊，以書面向最大債權金融機構請求協商債務清償方案
    ，並表明共同協商之意旨。債務人與金融機構協商成立者，
    不得聲請更生或清算。但因不可歸責於己之事由，致履行顯
    有重大困難者，不在此限。本條例施行前，債務人依金融主
    管機關協調成立之中華民國銀行公會會員辦理消費金融案件
    無擔保債務協商機制與金融機構成立之協商，準用前項之規
    定。消費者債務清理條例（下稱本條例）第151 條第1 項、
    第5 項及第6 項定有明文。經查，本件抗告人於本條例施行
    前雖依銀行公會協商機制與最大債權銀行即台新銀行進行協
    商，惟並未將協議書簽名寄回等情，有台新銀行100 年6 月
    2 日台新總債務協商部字第10000004790 號函可佐，而依抗
    告人於本院98年度消債更字第84號更生事件提出之該協議書
    ，亦未有抗告人簽名，該協議書同意遵守事項第11條約定：
    「本人（抗告人）如未於最大無擔保債權銀行通知簽署本協
    議書14日內完成簽約手續，視為協商無效，且除有特殊情形
    及事由外，不得再申請債務協商。」（同案號卷第25頁至第
    27頁），顯見本條例施行前，抗告人即債務人與金融機構間
    依金融主管機關協調成立之中華民國銀行公會會員辦理消費
    金融案件無擔保債務協商機制之協商不成立，抗告人嗣後未
    履行，自無毀諾可言。
四、惟按，債務人對於金融機構因消費借貸、自用住宅借款、信
    用卡或現金卡契約而負債務，在聲請更生或清算前，應提出
    債權人清冊，以書面向最大債權金融機構請求協商債務清償
    方案並表明共同協商之意旨，且本條例施行前，債務人依金
    融主管機關協調成立之中華民國銀行公會會員辦理消費金融
    案件無擔保債務協商機制協商未成立者，仍應依本條例第15
    1 條第1 項規定請求協商，本條例第151 條第1 項及施行細
    則第42條定有明文。準此，本條例施行前債務人與金融機構
    間依金融主管機關協調成立之中華民國銀行公會會員辦理消
    費金融案件無擔保債務協商機制之協商不成立，於本條例施
    行後，自亦應依本條例第151 條第1 項之規定請求協商。債
    務人聲請更生，既未遵循本條例第151 條第1 項之規定先行
    債務協商，且上開欠缺又屬無從補正，依本條例第8 條規定
    ，自應駁回其更生之聲請（臺灣高等法院暨所屬法院97年法
    律座談會民事類提案第43號研討結果參照）。抗告人於本條
    例施行後，於聲請更生前，並未依同法第151 條第1 項規定
    ，向台新銀行請求協商，僅分別與第一銀行、國泰世華銀行
    、聯邦銀行、萬泰銀行、台新銀行協議成立「個別協商一致
    性方案」等情，有本院民事紀錄科公務電話紀錄表2 紙可憑
    ，抗告人於本條例施行後未依循前置協商管道與金融機構進
    行協商，揆諸前揭規定及說明，自不得逕向法院聲請更生，
    抗告人上開主張，尚不足採。
六、綜上所述，抗告人雖依中華民國銀行公會會員辦理消費金融
    案件無擔保債務協商機制與債權金融機構進行協商，惟協商
    並未成立，且於本條例施行後亦未依本條例施行細則第42條
    之規定與最大債權金融機構再次進行協商，則本件抗告人聲
    請更生顯未遵循消費者債務清理條例第151 條第1 項之規定
    與債權金融機構先行協商，自不得逕行向法院聲請更生，且
    上開欠缺亦屬無從補正。原審以抗告人於本條例施行前依金
    融主管機關協調成立之中華民國銀行公會會員辦理消費金融
    案件無擔保債務協商機制，與台新銀行成立協商，嗣未繼續
    履行協商條件，且無不可歸責於己之事由，裁定駁回本件更
    生之聲請，其理由雖與本院不同，但結論並無二致，抗告人
    仍執前詞指摘原裁定為不當，求予廢棄，為無理由，應予駁
    回。
七、抗告人更生聲請於法不合，故其保全處分之聲請，亦失所附
    麗，原審一併駁回，並無違誤，抗告人抗告亦無理由。
八、依消費者債務清理條例第15條，民事訴訟法第495 條之1 第
    1 項、第449 條第2 項、第95條、第78條，裁定如主文。
中    華    民    國  100     年    7     月    15    日
                  民事第二庭審判長  法  官  方彬彬
                                    法  官  王怡雯
                                    法  官  絲鈺雲
以上正本證明與原本無異。
如不服本裁定，應於裁定送達後10日內，以法律見解具有原則上
重要性之理由，向本院提出再抗告狀，並繳納再抗告費新臺幣1,
000 元。
中    華    民    國   100    年    7     月    15    日
                                    書記官  林玫熹